臺灣高等法院臺中分院刑事判決　　　　　民國九十一年度上更(一)字第七○號
　　上　訴　人
　　即　被　告　乙○○
　　指定辯護人　本院公設辯護人　王金陵
右上訴人因偽造有價證券案件，不服臺灣臺中地方法院中華民國八十八年六月三十日
第一審判決（民國八十八年度訴字第四一五號，起訴案號：臺灣臺中地方法院檢察署
民國八十八年度偵字第一三五六號），提起上訴，經判決後，由最高法院發回更審，
本院判決如左：
    主      文
原判決撤銷。
乙○○意圖供行使之用，而偽造有價證券，處有期徒刑年貳月。偽造如附表編號二
、三、四、五、六所示之支票伍張均沒收。
    事      實
一、甲○○於八十六年十二月十日，向乙○○借款新臺幣(下同)二十萬元，連同一個
    月利息二萬元，共廿二萬元，而簽發票號0000000號，金額廿二萬元，到
    期日為八十七年一月十二日期之支票交付乙○○，屆期支票經提示獲兌領。甲○
    ○於八十七年一月下旬，又欲向乙○○借款二十萬元，乙○○竟乘機在臺中市○
    ○路某處，向甲○○聲稱，須交付空白之支票供作擔保，始得借款，甲○○隨即
    以伊與林方為共同發票人，林方授權同意甲○○簽發使用之如附表編號一至六所
    示之六張支票（發票人欄均已蓋章，惟未填載到期日及票面金額），交付予乙○
    ○，惟與乙○○約定：六張支票之總額不得超過二十萬元，若連同一個月之利息
    二萬元，不得超過廿二萬元，乙○○可在約定範圍內自行填載到期日及票面金額
    而使用上開支票，然甲○○交付上開支票後，乙○○僅交付借給甲○○十一萬元
    。詎乙○○因週轉困難，需款甚急，除在附表編號一所示之支票上填載甲○○授
    權範圍內之金額十一萬元及到期日八十七年二月廿四日外，竟意圖供行使之用，
    於八十七年一月下旬某日，在停放於臺中市○○路與旱溪路附近之汽車內，同時
    在如附表編號二、三、四、五、六所示之支票上，分別填載超出甲○○授權範圍
    內之如附表編號二、三、四、五、六所示之金額及到期日，而偽造有價證券。於
    完成偽造上開支票五張後，旋即將附表編號三、四、五、六等四張支票交付與不
    知情之邱玉嬌用以抵償其負欠邱玉嬌之債務九百萬元。另編號二之支票亦經用出
    。嗣因如附表編號四所示之支票經邱玉嬌提示，因甲○○存款不足而退票後，甲
    ○○始知上情。
二、案經甲○○訴由臺灣臺中地方法院檢察署檢察官偵查起訴。
    理      由
一、訊據上訴人即被告乙○○（以下簡稱為被告）承認填載日期金額並使用附表編號
    一至六所示之支票，惟矢口否認有右述偽造有價證券犯行，辯稱支票是向告訴人
    借用，並未約定只能填寫金額二十萬元，無偽造有價證券犯行云云。惟查右揭犯
    罪事實，業據被告於原審審理中坦承不諱（原審卷第十三頁正、反面），核與告
    訴人甲○○指訴情節相符，而被告偽造附表編號三至六所示之支票後即持交邱玉
    嬌，用以抵償所欠邱玉嬌之債務九百萬元之事實，亦經證人邱玉嬌於前審審理時
    結證屬實，復有支票影本五張、退票理由單影本四張，臺中巿第六信用合作社、
    戶名林方、甲○○之支票存款往來紀錄等在卷可證。被告於本院審理中，否認上
    述犯行，係事後飾卸之詞，應不足採。事證明確，被告之犯行洵堪認定，應予依
    法論科。
二、核被告所為，係犯刑法第二百零一條第一項之偽造有價證券罪。其偽造支票後進
    而行使，行使之低度行為應為偽造之高度行為所吸收，不另論罪。又被告先後偽
    造如附表編號二、三、四、五、六所示支票，係基於同一偽造有價證券犯意下之
    接續行為，只論以一罪，公訴人認被告所犯多次偽造有價證券罪，係基於概括之
    犯意為之，為連續犯，尚有未洽。又被告同時同地偽造林方、甲○○二人之名義
    為發票人之支票，係一行為觸犯二罪名，為想像競合犯，應從一重處斷。原審予
    以論科，固非無見，惟原審未依想像競合犯論處亦有違誤。被告上訴否認犯罪，
    雖無理由，但原判決既有上述可議之處，自應撤銷改判。爰審酌被告犯罪之動機
    、目的、手段、所生危害及犯罪後之態度等一切情狀，量處如主文第二項所示之
    刑示懲，偽造如附表編號二、三、四、五、六所示之支票五張，並依法宣告沒收
    之。
三、據上論斷，應依刑事訴訟法第三百六十九條第一項前段、第三百六十四條、第二
    百九十九條第一項前段，刑法第二百零一條第一項、第二百零五條、第五十五條
    ，罰金罰鍰提高標準條例第一條前段，判決如主文。
本案經檢察官丙○○到庭執行職務。
中      華      民      國      九十一  年      五      月      廿一    日
                                臺灣高等法院臺中分院刑事第五庭
                                      審判長法  官  袁  從  楨
                            法  官  郭  同  奇
                                            法  官  胡  森  田
右正本證明與原本無異。
如不服本判決應於收受送達後十日內向本院提出上訴書狀，其未敘述上訴之理由者並
得於提起上訴後十日內向本院補提理由書（均須按他造當事人之人數附繕本）。
                                            書記官  王  瑩  澤
中      華      民      國      九十一  年      五      月      廿二    日
附表：
編號  發票人        付款銀行      發票日         票據號碼     面額（新臺幣
一    林方、甲○○  臺中市第六信  八十七年二     AAC0000000   十一萬元
                    用合作社      月二十四日
二    林方、甲○○  臺中市第六信  八十七年二     AAC0000000   0十二萬元
                    用合作社      月十三日
三    林方、甲○○  臺中市第六信  八十七年二     AAC0000000   0百萬元
                    用合作社      月十三日
四    林方、甲○○  臺中市第六信  八十七年二     AAC0000000   0百萬元
                    用合作社      月二十二日
五    林方、甲○○  臺中市第六信  八十七年三     AAC0000000   0百萬元
                    用合作社      月三十一日
六    林方、甲○○  臺中市第六信  八十七年四     AAC0000000   0百萬元
                    用合作社      月三十日
                                                                        Ａ
